臺灣高等法院民事裁定
111年度聲字第130號
聲  請  人  蔡月惠    
上列聲請人因與相對人蔡滿堂間債務人異議之訴事件，對於中華
民國111年2月16日臺灣士林地方法院111年度聲字第28號裁定，
提起抗告（本院111年度抗字第386號），聲請訴訟救助，本院裁
定如下：
    主  文
聲請駁回。
    理  由
一、相對人持原法院108年度訴字第1303號及本院109年度上易字
    第818號（下稱第818號）確定判決為執行名義聲請強制執行
    (109年度司執字第73165號，下稱系爭執行事件)，請求聲請
    人應將臺北市○○區○○街000號1樓房屋（下稱系爭房屋）遷讓
    返還予相對人。聲請人以提起債務人異議之訴為由，向原法
    院聲請停止執行，經原裁定駁回，提起抗告（本院111年度
    抗字第386號〈下稱386號〉），並就抗告費新臺幣1,000元聲
    請訴訟救助。聲請意旨略以：其為獨居老人，生活拮据並具
    低收入戶證明，實無資力支付抗告費，又其就系爭房屋係取
    得原始所有權人贈與，另其依共有人地位亦得主張權利，其
    所提抗告非顯無勝訴之望，爰依民事訴訟法第107條規定，
    聲請訴訟救助等語。
二、按當事人無資力支出訴訟費用，且非顯無勝訴之望者，法院
    應依聲請，以裁定准予訴訟救助，民事訴訟法第107條第1項
    定有明文。所謂顯無勝訴之望，係指法院就當事人主張之事
    實，無須調查辯論，即知其應受敗訴之裁判者而言。聲請人
    主張其為獨居老人，家境清寒、屬第二類低收戶，無資力支
    出訴訟費用，固提出全國財產稅總歸戶財產查詢清單、109
    年度綜合所得稅各類所得資料清單、臺北市○○區○○○○○○○○○○
    ○0○○000號卷63至67頁)，然查：
　㈠聲請人前於民國110年7月3日以提起債務人異議之訴為由，向
    原法院聲請停止執行系爭執行事件，業經原法院以110年度
    聲字第99號裁定駁回，並經本院110年度抗字第931號(下稱9
    31號）裁定駁回抗告而確定，此有上開裁定可參（本院卷7
    至14頁），合先敘明。
　㈡聲請人主張其就系爭房屋係原始所有權人（即兩造祖母）所
    贈與云云（本院卷6頁），然聲請人前於本院第818號訴訟中
    為相同主張，此已為法院所不採；至於所謂其為系爭房屋之
    共有人云云（本院卷6頁），所述事實顯然與本院第818號判
    決認定：相對人於66年間取得系爭房屋所有權，為所有權人
    ，並有建物登記第一類謄本可證（本院第818號判決理由四
    、㈠之⒈，該建物登記第一類謄本附臺灣士林地方法院108年
    度士調字第466號卷8頁，參本院卷17頁）不同，亦不被採認
    。況聲請人所主張上開事實之發生時點均係在本院第818號
    訴訟於109年10月13日言詞辯論期日前，本院第818號確定判
    決就上開攻擊防禦方法已生遮斷效，並非執行名義成立後或
    前訴訟言詞辯論終結後，始發生消滅或妨礙相對人請求之事
    由，不符合強制執行法第14條第1項所定債務人異議之訴之
    要件，其提起債務人異議之訴，無須調查辯論，即知其應受
    敗訴之裁判，是其執此聲請停止執行亦非有據。原裁定以聲
    請人之聲請狀未具任何理由，其再次聲請停止執行，有拖延
    執行程序情事，核無停止執行程序之必要，而駁回其停止執
    行之聲請，於法並無不合。
　㈢從而，原裁定駁回聲請人停止執行之聲請，核無不合。聲請
    人提起抗告，所主張債務人異議之訴及聲請停止執行，均難
    認有勝訴之望，是其就抗告費聲請訴訟救助，依前揭規定，
    為無理由，不應准許。
三、據上論結，本件聲請為無理由，爰裁定如主文。  
中　　華　　民　　國　　111 　年　　4 　　月　　11　　日
                    民事第四庭   
                        審判長法  官  傅中樂
                              法  官  管靜怡
                              法  官  呂淑玲
正本係照原本作成。
不得抗告。
中　　華　　民　　國　　111 　年　　4 　　月　　11　　日
 　　　　　　　　　　    　　 書記官  黃雯琪